【裁判字號】    89,訴更(一),1
【裁判日期】    890704
【裁判案由】    偽造文書
【裁判全文】
臺灣花蓮地方法院刑事判決                        八十九年度訴更(一)字第一號
    公  訴  人  臺灣花蓮地方法院檢察署檢察官
    被      告  甲○○
右列被告因偽造文書等案件，經檢察官提起公訴（八十八年度偵字第三三九四號），
本院判決如左：
    主  文
甲○○行使偽造私文書，足以生損害於公眾及他人，累犯，處有期徒刑壹年。
台中區監理所南投監理站八十七年十二月三十一日汽（機）車過戶登記書內偽造之「
乙○○」署押及印文各壹枚，及偽造之「乙○○」印章壹枚，均沒收。
    事  實
一、甲○○前有妨害自由、違反槍砲彈藥刀械管制條例、恐嚇及違反麻醉藥品管理條
    例等多項犯罪前科，其中違反麻醉藥品管理條例部分，經本院於民國（以下同）
    八十六年十二月十六日判處有期徒刑三月，甫於八十七年五月十八日執行完畢，
    猶不知悔改，明知綽號「阿昇」之不詳姓名男子，於八十七年十一月間在台中市
    區某處所交付之乙○○身份證一張，係黃某遺失經他人拾獲後予以侵占入己之贓
    物，竟為購置車輛以逃避警方查緝而予以收受。復於同年十二月間某日，在台中
    市某地點，委由不知情且不詳姓名之成年刻印業者偽刻乙○○之印章一枚（未據
    扣案），並於同年十二月三十一日十三時許，在設於台中市○○○路聯承汽車修
    理廠內，向吳智遠購買車號Ｂ七─五六七八號自用小客車一部（該車已經吳智遠
    向原車主林學購得，但尚未為過戶登記），交付乙○○身分證、及上開偽造印章
    一枚予不知情之吳智遠，並在汽（機）車過戶登記書上偽造乙○○之簽名且蓋用
    偽刻之印章，冒以黃某名義買受該車及辦理過戶登記，吳智遠則將上述過戶登記
    書委由同不知情之簡進益於八十七年十二月三十一日持往台中監理所南投監理站
    辦理乙○○與林學間之自小客車過戶事宜而行使之，使該監理站承辦公務員將該
    等不實過戶事項鍵入其公務上掌管之汽車車籍電腦資料，足生損害於乙○○及監
    理登記業務之正確性。嗣因黃某接獲汽車牌照稅繳款通知始知上情，而報警循線
    查獲。
二、案經嘉義市警察局第二分局報請台灣嘉義地方法院檢察署呈請台灣高等法院檢察
    署檢察長令轉臺灣花蓮地方法院檢察署檢察官偵日本起訴。
    理  由
一、右揭客觀事實均經被告甲○○於警訊及偵審中坦承不諱，核與被害人乙○○、證
    人吳智遠及簡進益分別於警訊及偵查中所證情節相符，並有（被告與吳智遠間之
    ）汽車買賣合約書、（簡進益辦理過戶登記時所提出之）乙○○身分證影本及汽
    （機）車過戶登記書、（林學與簡進益間之）車主委託汽車買賣代辦車輛過戶委
    託書、汽車車籍查詢（電腦報表）、車主歷史查詢（電腦報表）等影本各一紙在
    卷足參，事證已臻明確。被告雖另以伊不知綽號「阿昇」者所交付之乙○○身分
    證為贓物，及本件與本院八十八年度訴字第一一七號案（以下簡稱郵局盜領案）
    係有連續犯關係之同一案件，應與該案一併處理，不應認另犯一罪云云置辯。惟
    查被告於警訊及偵查中已供承知悉該身分證之所有人乙○○與「阿昇」並非同一
    人，「阿昇」交付被告身分證之目的乃便於其以他人名義購車逃避警方查緝，故
    被告必然知悉該紙身分證係違反乙○○之意願而離黃某占有之物，是被告亦有該
    紙身分證乃「阿昇」或「阿昇」之前手拾獲並佔為已有（侵占遺失物）之認識，
    其辯稱不知該紙身分證為侵占遺失物之犯罪所得贓物云云，自難採信。次查經調
    閱本院八十八年度訴字第一一七號郵局盜領案，可知被告於該案中雖亦曾供述自
    該「阿昇」收受他人之身分證件以便盜領被害人之郵局定期存款，然上開郵局盜
    領案被告與其共犯係先行查知在郵局中辦理定期存款之特定人年籍資料，並依據
    該等年籍資料多次偽造或變造特定存款人之身分證，故就身分證偽造部分而言，
    係屬於從無到有之原創行為，其犯罪目的在於詐領郵局內之定期存款；本件則係
    單純為購車隨機取得年齡相近性別相同者之身分證以供辦理汽車過戶登記，且未
    曾偽造或變造該紙身分證之內容或照片（此經被告於審理時供明在卷），就身分
    證使用之部分，乃收受他人侵占所得逕予使用之贓物行為，犯罪目的為冒名辦理
    汽車過戶以避警查緝。且前述郵局盜領案之犯罪時間為八十七年二月至五月間，
    本件係八十七年十一月間自「阿昇」收受身分證，二行為犯罪時間相隔半年，故
    本件與郵局盜領案，不論自犯罪之目的、手段及時間以觀，均難認為係出於同一
    之概括犯意而為，不能徒因二行為均有冒他人名義而使用之「阿昇」交付之身分
    證，即率而認定出於同一概括犯意而認為係連續犯，是被告此部分辯詞，亦難據
    為對其有利之認定。綜上所述，本件被告犯行已堪認定，應依法論科。
二、按電磁紀錄，藉電腦之處理所顯示之影像或符號，足以為表示其用意之證明者，
    以文書論，刑法第二百二十條第二項定有明文，故台中監理所南投監理站所屬公
    務員將簡進益所提出汽（機）車過戶登記書表示之不實過戶事實鍵入職務上所掌
    之電腦資料，亦屬公務員職務上所掌之公文書。是核被告之所為，依時序係犯刑
    法三百四十九條第一項之收受贓物罪，第二百十六條、第二百十條行使偽造私文
    書罪及第二百十四條之使公務登載不實罪。其偽造印章、署押、印文為偽造私文
    書之階段行為，不另論罪，偽造私文書後持以行使，偽造之低度行為，應為行使
    之高度行為吸收，應僅論以行使偽造私文書罪。被告委請不知情之刻印業者盜刻
    印章，並先後輾轉委交吳智遠、簡進益提出偽造之汽（機）車過戶登記書並使監
    理公務員為不實之登記，均屬間接正犯。其所犯上開三罪間，有方法結果之牽連
    關係，為牽連犯，應從一重依行使偽造私文書罪處斷。被告所犯使公務員登載不
    實之部分，起訴書雖未敘及，唯與已起訴部分有牽連犯之裁判上一罪關係，為起
    訴效力所及，本院自應併予審理。再被告前有妨害自由、違反槍砲彈藥刀械管制
    條例、恐嚇及違反麻醉藥品管理條例等多項犯罪前科，其中違反麻醉藥品管理條
    例部分，經本院於八十六年十二月十六日判處有期徒刑三月，甫於八十七年五月
    十八日執行完畢，有台灣花蓮地方法院檢察署刑案資料查註紀錄表在卷可查，其
    於五年以內再犯本件有期徒刑以上之罪，為累犯，依刑法第四十七條規定加重其
    刑。爰審酌被告前科累累素行不端，及本件罪之動機、目的、手段，其行為對被
    害人乙○○及監理業務之危害程度，暨犯罪後態度等一情狀，量處如主文第一項
    所示之刑示懲。
三、被告偽造之乙○○印章一枚，雖未據扣案，但無證據證明業已滅失而不復存在，
    且為偽造之印章，與台中區監理所南投監理站八十七年十二月三十一日汽（機）
    車過戶登記書內偽造之乙○○署押及印文各一枚，分屬偽造之暑押及印文，均併
    依刑法第二百十九條宣告沒收之。
據上論斷，應依刑事訴訟法第二百九十九條第一項前段，刑法第二百十六條、第二百
十條、第二百十四條、第二百二十條第二項、第三百四十九條第一項、第五十五條、
第四十七條、第二百十九條，罰金罰鍰提高標準條例第一條前段，判決如主文。
中      華      民      國    八十九    年      七      月      四      日
                               臺灣花蓮地方法院刑二庭
                                   法  官  陳  欽  賢
右正本證明與原本無異。
如對本判決不服，應於送達後十日內，向本院提出上訴狀。（應抄附繕本）告訴人或
被害人如對於本判決不服者，應具備理由請求檢察官上訴，其上訴期間之計算係以檢
察官收受判決正本之日期為準。
                                   法院書記官
中      華      民      國    八十九    年       七     月     十七     日
附錄本判決論罪之法律條文：
刑法第二百六十條：
意圖供製造鴉片、嗎啡之用而栽種罌粟者，處五年以上有期徒刑，得併科三千元以下
罰金。
意圖供製造鴉片、嗎啡之用，而販賣或運輸罌粟種子者，處三年以下有期刑，得併科
三千元以下罰金。
前二項之未遂犯罰之。
刑法第二百十條：
偽造、變造私文書，足以生損害於公眾或他人者，處五年以下有期徒刑。
刑法第二百十四條：
明知為不實之事項，而使公務員登載於職務上所掌之公文書，足以生損害於公眾或他
人者，處三年以下有期徒刑、拘役或五百元以下罰金。
刑法第二百二十條第二項：
錄音、錄影或電磁紀錄，藉機器或電腦之處理所顯示之聲音、影像或符號，足以為表
示其用意之證明者，亦同。
刑法第三百四十九條第一項：
收受贓物者，處三年以下有期徒刑、拘役或五百元以下罰金。


司法院資訊處製作；財團法人民間司法改革基金會備份。
